臺灣高雄地方法院民事裁定
110年度消債更字第302號
聲  請  人  洪珮綺（原名：洪素慧）
0000000000000000

0000000000000000

上列當事人因消費者債務清理事件聲請更生，本院裁定如下：
    主  文
聲請人洪珮綺自中華民國一一一年七月六日下午四時起開始更生
程序。
命司法事務官進行本件更生程序。
    理  由
一、聲請意旨略以：伊有不能清償債務情事，前依消費者債務清
    理條例（下稱消債條例）規定，向台新國際商業銀行股份有
    限公司(下稱台新銀行)聲請前置協商，惟協商不成立。伊又
    未經法院裁定開始清算程序或宣告破產，爰聲請更生等語。
二、按債務人不能清償債務或有不能清償之虞者，得依本條例所
    定更生或清算程序，清理其債務；債務人無擔保或無優先權
    之本金及利息債務總額未逾新臺幣（下同）12,000,000元者
    ，於法院裁定開始清算程序或宣告破產前，得向法院聲請更
    生；法院開始更生程序之裁定，應載明其年、月、日、時，
    並即時發生效力；法院開始更生或清算程序後，得命司法事
    務官進行更生或清算程序，必要時得選任律師、會計師或其
    他適當之自然人或法人1人為監督人或管理人，消債條例第3
    條、第16條第1項、第42條第1項、第45條第1項分別定有明
    文。
三、經查：
  ㈠聲請人前向台新銀行聲請前置協商，於民國110年9月10日協
    商不成立，嗣於110年10月11日具狀向本院聲請更生等情，
    有前置協商不成立通知書（卷第15頁）、台新銀行函（卷第
    43至44頁）附卷可稽，堪信為真實。。
　㈡聲請人於108年度至110年度均無申報所得，名下無財產，有
　　富邦人壽保單1張，保單號碼0000000000-00號之解約金為13
    ,385元，至三商美邦人壽保單1張，於107年7月13日要保人
    變更為聲請人女兒；聲請人自陳於108年6月起作家庭代工，
    每月收入10,000元，也有在「虹辰練歌坊」(下稱練歌坊)工
    作，每月收入15,000元至20,000元，目前沒有代工工作，只
    有在練歌坊擔任服務員，無固定底薪，收入靠服務客人給的
    小費及餐飲酒水獎金，現在每月收入22,000元至23,000元(
    之前陳報較低是因為疫情關係)，朋友每月資助2,000元至3,
    000元，前於109年5月21日、110年6月4日各領有30,000元行
    政院疫情紓困補助，未領取其他補助或給付等情，有附表所
    示證據在卷可證。依聲請人上述工作、收入及財產情況，堪
    認以其任職於練歌坊之平均每月收入22,500元及每月朋友資
    助2,500元(均依聲請人所述取平均值)共25,000元，核算其
    償債能力，較為妥適。
  ㈢聲請人最低生活費
　　聲請人主張每月支出17,199元（無房屋租金）乙情。按債務
    人必要生活費用，以最近1年衛生福利部或直轄市政府所公
    告當地區每人每月最低生活費1.2倍定之，消債條例第64條
    之2第1項定有明文。本院參酌衛福部社會司所公告111年度
    高雄市最低生活費為14,419元，1.2倍即17,303元。又聲請
    人前稱居住於兒女所有房屋內乙情，是其無房屋費用支出，
    故計算其個人每月必要生活費時，即應自前開已包括居住費
    用在內之每月最低生活費用中，扣除相當於房屋支出所佔比
    例（大約為24.36％）。依此計算結果，聲請人每月之必要生
    活費應以13,088元為準【計算式：17,303－（17,303×24.36%
    ）＝13,088，本件元以下均採四捨五入計算】，逾此範圍難
    認必要。
  ㈣聲請人扶養費支出
　　聲請人稱須負擔父親洪天泉、母親洪翁花桃之扶養費，每月
    各2,000元。查洪天泉係35年5月生，108年度無申報所得，1
    09年度申報所得為5,078元(利息所得)，名下有房屋土地各1
    筆、田賦3筆，現值共2,755,250元，前於85年8月間核定給
    付勞工老年給付648,000元，自100年5月起迄今按月發放老
    年農民福利津貼，現每月領取7,550元；洪翁花桃係37年4月
    生，108年度至109年度申報所得各為62,354元、63,487元(
    均為營利所得及股利憑單)，名下有房屋土地各1筆、投資1
    筆，現值共782,430元，前於108年1月起迄今每月發給勞保
    老年年金給付21,955元；均未領有其他補助或給付等情，此
    有戶籍謄本（卷第62至63頁）、所得及財產歸屬資料清單（
    卷第76至79、84至87頁）、社會補助查詢表(卷第81至83、8
    9至91頁)、勞動部勞工保險局函（卷第113至114頁）、勞工
    保險被保險人投保資料表（卷第80、88頁）、勞動部勞動力
    發展署高屏澎東分署函（卷第108頁）、澎湖縣政府函(卷第
    107頁)在卷可考。本院考量聲請人已負擔高額債務之際，依
    民法第1118條、第1119條規定，其負扶養義務之程度，亦應
    考量其目前身負債務之窘境，所負擔之扶養義務能力，自非
    比一般；又按受扶養權利者，以不能維持生活而無謀生能力
    者為限，民法第1117條第1項定有明文；同條第2項規定，前
    項無謀生能力之限制，於直系血親尊親屬不適用之，即直系
    血親尊親屬受扶養者，仍須以不能維持生活者為限（最高法
    院87年度台上字第1696號判決意旨參照）。審酌聲請人稱父
    母親生活上自給自足，從以前到現在都在澎湖開1間傳統雜
    貨店(即友力超級商店)，經查，該商店108年度至110年度營
    業稅查定銷售額各為1,205,232元、1,124,882元、753,269
    元(另有補徵銷售額1,081,765元)，此有財政部區國稅局澎
    湖分局函(卷第109至112頁)、澎湖縣政府函(卷115至116頁)
    附卷可證。是該商店上開年度平均每月銷售額各有100,436
    元、93,740元、152,920元，則聲請人父母親之每月收入顯
    高於以111年度臺灣省每人每月最低生活費標準14,230元甚
    多，堪認聲請人父母親應能維持生活，並無受聲請人扶養之
    必要，聲請人主張每月須支出父母親扶養費各2,000元應予
    剔除。
  ㈤聲請人是否有不能清償或不能清償之虞
　　聲請人目前每月收入25,000元，扣除最低生活費13,088元，
    剩餘11,912元，而聲請人目前負債總額為5,306,301元（卷
    第22、43至44頁，包括：合庫銀行、第一銀行、國泰世華銀
    行、兆豐銀行、聯邦銀行、遠東銀行、玉山銀行、台新銀行
    、安泰銀行、匯誠第一資產管理股份有限公司、摩根聯邦資
    產管理股份有限公司、富邦資產管理股份有限公司、勝天然
    資產管理有限公司、元大國際資產管理股份有限公司、金陽
    信資產管理股份有限公司），扣除富邦人壽保單解約金13,3
    85元後，以每月所餘逐年清償，至少須約37年【計算式：(5
    ,306,301－13,385）÷11,912÷12≒37】始能清償完畢，應認其
    已不能清償債務。
　㈥此外，聲請人無擔保或無優先權之債務總額未逾12,000,000
    元，且無消債條例第6條第3項、第8條或第46條各款所定駁
    回更生聲請之事由存在。則聲請人聲請更生為有理由，應予
    准許，爰命司法事務官進行本件更生程序。
四、依消債條例第11條第1 項、第45條第1 項、第16條第1 項，
    裁定如主文。
中　　華　　民　　國　　111 　年　　7 　　月　　6 　　日
              　　民事庭　　法　官　賴寶合
上為正本係照原本作成
本裁定不得抗告
中　　華　　民　　國　　111 　年　　7 　　月　　6 　　日
  　                        書記官　胡美儀
附表：
1.108年至110年綜合所得稅各類所得資料清單及財產歸屬資料清
  單（卷第16至18、145頁）
2.財產及收入狀況說明書（卷第130至132頁）。
3.債權人清冊（卷第9至12頁）。
4.戶籍謄本（卷第64頁）。
5.勞工保險被保險人投保資料表（卷第19頁）。
6.個人商業保險查詢結果表（卷第59至60頁）。
7.財團法人金融聯合徵信中心前置協商專用債權人清冊（卷第20
  至22頁）。
8.信用報告（卷第23至25頁）。
9.社會補助查詢表（卷第38至40頁）。
10.勞動部勞工保險局函（卷第41頁）。
11.高雄市政府都市發展局函（卷第45頁）。
12.勞動部勞動力發展署高屏澎東分署函（卷第42頁）。
13.存簿(卷第61頁)。
14.切結書（卷第48頁）。
15.本院111年6月8日調查筆錄(卷第137至138頁)。
16.富邦人壽保險股份有限公司函（卷第118頁）。
17.三商美邦人壽保險股份有限公司函（卷第119至120頁）。